臺中高等行政法院裁定
111年度抗字第1號
抗  告  人  江芝妍                                    
相  對  人  財政部中區國稅局

代  表  人  吳蓮英              
上列當事人間聲請撤銷假扣押事件，抗告人對於中華民國110年1
2月30日臺灣臺中地方法院109年度全聲更字第2號行政訴訟裁定
，提起抗告，本院裁定如下︰
    主　文
原裁定關於駁回抗告人後開第2項聲請部分暨聲請訴訟費用之裁
判均廢棄。
上開廢棄部分，臺灣臺中地方法院於民國108年1月9日所為之108
年度全字第1號裁定，關於准予假扣押抗告人財產新臺幣2,016,8
05元部分，應予撤銷。
其餘抗告駁回。
聲請及抗告訴訟費用由相對人負擔10分之3，餘由抗告人負擔。
    理　由　
按抗告法院認抗告為有理由者，應廢棄或變更原裁定，非有必
  要，不得命原法院或審判長更為裁定，行政訴訟法第272條準
  用民事訴訟法第492條規定甚明。
原裁定係以：
　假扣押係以保全債權人金錢請求之強制執行為目的，而債權人
  之本案請求倘經法院為宣告假執行之判決，准債務人於假執行
  程序實施前預供擔保而免為假執行者，因該供擔保之原因，於
  宣告假執行之本案判決經上級審廢棄改判債權人敗訴時，歸於
  消滅，則債務人自非不得請求返還為免假執行所提供之擔保。
  故於本案終局裁判確定前，仍有依前所實施之假扣押，以保全
  強制執行之必要，不能因債務人供擔保免為假執行，即認假扣
  押之原因消滅或其他命假扣押之情事已變更（最高法院105年
  度台抗字第8號民事裁定要旨參照）。是以，抗告人於臺灣臺
  中地方法院（下稱原審法院）提存新臺幣（下同）4,235,234
  元，係原審法院第1次裁定准許假扣押後，為避免假扣押執行
  抗告人而供擔保，並非假扣押原因消滅或本稅之裁判確定。又
  抗告人仍有逃避稅捐執行行為，相對人為保全罰鍰債權乃聲請
  第2次假扣押，且該提存所擔保之債權，亦與原審法院裁定准
  予第二次假押之債權有別。加以本案裁判既未確定，故於假扣
  押之範圍內，仍有保全相對人就系爭債權請求之價值。倘一旦
  發生抗告人拒絕清償之情形，相對人並無任何擔保物或扣押物
  可供執行，是抗告人所應繳納之稅款及罰鍰自仍有日後不能強
  制執行或甚難執行之虞，依行政訴訟法第297條準用民事訴訟
  法第530條第1項規定，尚難認本件假扣押之原因已經消滅，且
  本件亦無其他命假扣押之情事變更之情形，自不符前開規定撤
  銷假扣押之要件。㈡抗告人所有臺中市北屯區崇德段48地號土
  地暨其上臺中市○○區○○○路0段000號11樓之3房屋之財產價值判
  定方式，經相對人向國泰世華商業銀行查得該房地當時判定時
  價雖為21,123,469元，惟上開房地向國泰世華商業銀行設定最
  高限額抵押權17,240,000元，扣除該最高限額抵押權之後，剩
  餘價值為3,883,469元，尚不足以擔保抗告人之應補稅額4,235
  ,234元及罰鍰2,400,134元，合計6,635,368元之債權。綜上，
  本案裁判既未確定，故於原審法院所為107年度全字第15號裁
  定、108年度全字第1號裁定准為假扣押之範圍內，仍有保全相
  對人公法債權請求之必要。抗告人聲請撤銷假扣押，應屬無據
  ，其聲請為無理由，應予駁回。
抗告意旨略以：
  ㈠抗告人於民國102年11月5日與訴外人王勝志簽立契約書，將
    大胖子飲食店及大胖子國際餐飲事業有限公司全部股東權益
    售予王勝志，相對人所屬東山稽徵所（下稱東山稽徵所）於
    107年11月26日原核定抗告人有103年度綜合所得稅應補稅額
    4,235,234元，逾期未繳納，相對人因而向原審法院對抗告
    人聲請假扣押，經原審法院以107年度全字第15號裁定准許
    ；相對人嗣後另以抗告人有102年度、103年度綜合所得稅罰
    鍰合計2,400,134元逾期未繳納，向原審法院對抗告人聲請
    假扣押，經原審法院以108年度全字第1號裁定准許。
　㈡抗告人不服相對人核定103年度綜合所得稅應補稅額4,235,23
    4元及102年度、103年度綜合所得稅罰鍰合計2,400,134元，
    依法申請復查，嗣經相對人108年11月26日第17次復查委員
    會議決認定原核定欠缺法令依據，相對人以108年11月29日
    中區國稅法二字第1080013047號函復東山稽徵所：原核定10
    2年、103年度財產交易所得2,332,833元及13,036,417元即
    有未合，據以裁罰345,446元及2,054,688元自有違誤等語。
    故抗告人並無應補稅額4,235,234元及罰鍰2,400,134元之義
    務，相對人前向原審法院聲請107年度全字第15號、108年度
    全字第1號准許假扣押裁定自始不當。
　㈢又相對人以抗告人欠繳103年度綜合所得稅，移送法務部行政
    執行署臺中分署強制執行，其後抗告人依據財政部92年12月
    22日台財稅字第0920457599號釋示函令，於110年10月28日
    以第3人銀行存單1,800,000元提供擔保，繳納半數，東山稽
    徵所同意受理，辦理質權設定，並撤回強制執行；另外102
    、103年度綜合所得稅罰鍰更正核定後為2,016,805元，抗告
    人已於109年7月7日向法務部行政執行署臺中分署以信用卡
    繳納完畢，故原審法院107年度全字第15號、108年度全字第
    1號假扣押裁定，均無維持之必要。
　㈣為此，聲請撤銷原審法院107年度全字第15號、108年度全字
    第1號假扣押裁定。經原審法院以109年9月30日109年度全聲
    字第1號裁定駁回，抗告人不服，提起抗告，經本院109年12
    月9日109年度抗字第3號裁定廢棄發回原審法院更為審理，
    嗣經原審法院110年12月30日109年度全聲更字第2號（下稱
    原裁定）駁回，抗告人遂提起本件抗告。
本院查：
　㈠按假扣押之原因消滅、債權人受本案敗訴判決確定或其他命
    假扣押之情事變更者，債務人得聲請撤銷假扣押裁定。行政
    訴訟法第297條準用民事訴訟法第530條第1項定有明文。所
    謂「假扣押之原因消滅」，係指已無日後不能強制執行或甚
    難執行之虞而言，所謂「其他命假扣押之情事變更者」，係
    指債權人依假扣押保全執行之請求已歸消滅，或經本案判決
    予以否認，或已喪失其請求假扣押之權利等情形而言(最高
    法院88年度台抗字第217號判決意旨參照)。
　㈡本件抗告人於102年間出售大胖子飲食店及大胖子國際餐飲事
    業有限公司股權，分別於102、103年收取部分價款，經檢舉
    人於104年7月14日檢舉，相對人啟動調查，核定抗告人103
    年度綜合所得稅應補稅額4,235,234元；102年及103年度综
    合所得稅罰鍰分別為345,446元及2,054,688元，罰鍰金額合
    計2,400,134元；缴納期間均為107年12月1日至12月10日，
    並於107年11月28日合法送達綜合所得稅核定通知書、稅額
    繳款書、違章案件繳款書及裁處書。嗣抗告人就上開應補稅
    額及罰鍰顯有隱匿或移轉財產、逃避稅捐執行之行為，相對
    人就抗告人103年度綜合所得稅應補稅額4,235,234元部分，
    聲請假扣押，經原審法院於107年12月6日以107年度全字第1
    5號裁定准相對人得對於抗告人之財產於4,235,234元範圍內
    為假扣押。抗告人於107年12月25日至原審法院辦理提存，
    並提起抗告，經本院108年3月15日108年度抗字第1號裁定抗
    告駁回。另就102年及103年度綜合所得稅罰鍰2,400,134元
    部分，抗告人已逾繳納期限仍未繳納，相對人依稅捐稽徵法
    第24條第2項規定，聲請裁定准許其免提供擔保，於抗告人
    所有財產於2,400,134元範圍內為假扣押，經原審法院於108
    年1月9日以108年度全字第1號裁定准相對人得對於抗告人之
    財產於2,400,134元範圍內為假扣押。抗告人提起抗告，經
    本院108年5月8日108年度抗字第5號裁定抗告駁回等情，有
    上述裁定在卷可稽。
　㈢抗告人雖主張相對人108年11月26日第17次復查委員會認定原
    核定欠缺法令依據，嗣於108年12月23日以中區國稅東山綜
    所字第1080555475號函更正核定103年度綜合所得稅應補稅
    額為3,580,668元及102年度、103年度綜合所得稅罰鍰為289
    ,400元、1,727,405元，合計2,016,805元，是原核定為違法
    課徵，有命假扣押之情事變更事由，抗告人得聲請撤銷假扣
    押裁定云云。惟查相對人於109年1月6日更正核定102、103
    年之應納稅額，係因抗告人於復查程序中仍無法提示成本及
    必要費用之確實憑證單據，相對人乃參酌「非中華民國來源
    所得及香港澳門來源所得計入個人基本所得額申報及查核要
    點」第16點規定，依抗告人各年度收取價金金額之20％計算
    核定所得額，依法核減稅額，原核定並非違誤，此有相對人
    109年1月6日中區國稅東山綜所字第1081557078號函（見原
    審法院109年度全聲更字第2號卷第309頁至第311頁）在卷足
    憑。是本件課稅事實仍然存在，債權數額變動與假扣押原因
    存續與否係屬二事，抗告人以相對人更正稅額即認聲請假扣
    押自始不當為由，主張應撤銷假扣押，尚有誤解。
　㈣抗告人另主張相對人以抗告人欠繳103年度綜合所得稅，移送
    法務部行政執行署臺中分署強制執行，其後抗告人依據財政
    部92年12月22台財稅字第0920457599號釋示函令。於110年1
    0月28日以第三人銀行存單1,800,000元提供擔保，經東山稽
    徵所同意受理，辦理質權設定，並撤回強制執行，故原審法
    院107年度全字第15號假扣押裁定，已無維持之必要云云。
    惟查，此部分之本案請求既未確定，且相對人之公法債權尚
    未完全受清償，自不得以抗告人已供擔保免為假執行，即認
    假扣押之原因消滅或其他命假扣押之情事已變更（最高法院
    105年度台抗字第8號裁定要旨參照）。抗告人聲請撤銷原審
    法院107年度全字第15號假扣押裁定，核屬無據。
　㈤至於抗告人主張102、103年度更正核定後罰鍰合計2,016,805
    元，抗告人已於109年7月7日向法務部行政執行署臺中分署
    以信用卡繳納完畢，故原審法院108年度全字第1號假扣押裁
    定，現已無維持之必要等語。經查，相對人就102年及103年
    度綜合所得稅罰鍰2,400,134元部分，向原審法院聲請裁定
    准許免提供擔保，於抗告人所有財產於2,400,134元範圍內
    為假扣押，經原審法院於108年1月9日以108年度全字第1號
    裁定准相對人得對於抗告人之財產於2,400,134元範圍內為
    假扣押，已如前述，惟相對人於109年2月3日以中區國稅東
    山服務字第1090550394B號函請法務部行政執行署臺中分署
    依原審法院108年度全字第1號行政訴訟裁定對欠稅人江青樺
    之財產假扣押案，金額更正為2,016,805元，並經抗告人以
    信用卡繳納2,016,805元，有相對人109年2月3日中區國稅東
    山服務字第1090550394B號函、108年度全執字第4號法務部
    行政執行署臺中分署收據（見原審法院109年度全聲字第1號
    卷第35、37頁）。相對人於原審110年4月22日訊問程序亦稱
    ：「201萬元部分，原告（應為聲請人）有自行去執行分署
    繳納了，所以已經塗銷」（見原審法院109年度全聲更字第2
    號卷第140頁），足見抗告人就102年及103年度綜合所得稅
    罰鍰2,400,134元部分，已繳納2,016,805元，故相對人原據
    以聲請原審法院108年度全字第1號假扣押裁定之原因於2,01
    6,805元範圍內，因抗告人清償而消滅。從而，抗告人聲請
    撤銷此部分之假扣押裁定，依照上述規定，即無不合，應予
    准許。逾此部分，抗告人則尚未清償，亦未提出相對人公法
    債權已消滅之事證，抗告人聲請撤銷此部分之假扣押裁定，
    則屬無據，應予駁回。
  ㈥綜上所述，抗告人主張其已繳納102年及103年度綜合所得稅
    罰鍰2,016,805元部分，相對人聲請假扣押保全執行之請求
    已經消滅，依行政訴訟法第297條準用民事訴訟法第530條第
    1項之規定，聲請撤銷原審法院108年度全字第1號裁定准予
    扣押已清償2,016,805元部分，為有理由，應予准許；逾此
    部分之請求，為無理由，不應准許。原裁定就上開應准許部
    分，駁回抗告人之聲請，於法不合，抗告意旨指摘原裁定此
    部分不當，求予廢棄，為有理由，爰由本院廢棄改判如主文
    第2項所示。至上開不應准許部分，原裁定駁回抗告人之聲
    請，核無不合。抗告意旨指摘原裁定此部分不當，聲明廢棄
    ，為無理由，應予駁回。
據上論結，本件抗告為一部有理由，一部無理由，爰裁定如主
  文。　
中　　華　　民　　國　　111 　年　　3 　　月　  28  　日
                臺中高等行政法院第二庭
                          審判長法  官　劉  錫  賢
                                法  官  楊  蕙  芬
                                法  官  林  靜  雯
以上正本證明與原本無異。
本裁定不得抗告。
中　　華　　民　　國　　111 　年　　3 　　月　　28　　日
                                書記官　李  孟  純